臺灣高等法院臺中分院刑事判決　　　 94年度上訴字第213號
上　訴　人
即　被　告　乙○○
　　　　　　　　　　　號
選任辯護人　黃仕勳律師
上列上訴人因違反槍砲彈藥刀械管制條例案件，不服臺灣彰化地
方法院93年度訴字第1139號中華民國九十三年十二月十六日第一
審判決（起訴案號：臺灣彰化地方法院檢察署93年度偵字第3975
號），提起上訴，本院判決如下：
    主  文
原判決撤銷。
乙○○無罪。
    理  由
一、公訴意旨略以：被告乙○○明知未經許可，不得製造可發射
    子彈具有殺傷力之改造手槍，因與他人結怨，為求防身自保
    ，竟基於製造可發射子彈具有殺傷力手槍之犯意，於九十三
    年間某日，在彰化縣和美鎮○○路二五○號「○○七模型玩
    具店」，以每支新臺幣約五、六千元之價格，向不知情之老
    闆吳志銘購入如附表所示之玩具手槍四支，再於不詳之時間
    及地點，以研磨棒研磨附表所示玩具手槍槍管內阻鐵之方式
    ，製造可發射子彈具有殺傷力之改造手槍四把，因技術不足
    ，故未能將槍管打通，嗣警方於九十三年五月十九日十一時
    四十分許，持法院核發之搜索票前往乙○○之住處（彰化縣
    和美鎮○○里○○路一一八巷四十五弄十九號）進行搜索，
    當場查獲前述尚未製造完成之附表一所示之改造玩具手槍四
    及乙○○所有用以供改造槍枝而預備或使用之研磨工具（含
    鑽石研磨棒一盒、砂石研磨棒一盒、電動研磨棒一支、螺絲
    起子三支、鉗子一支，及焊槍字樣工具袋一個）等物，因認
    被告犯修正前槍砲彈藥刀械管制條例第十一條第五項、第一
    項之未經許可，製造可發射子彈具有殺傷力之槍枝未遂罪嫌
    云云。
二、按犯罪事實應依證據認定之，無證據不得認定犯罪事實；又
    被告之自白不得作為有罪判決之唯一證據，仍應調查其他必
    要之證據，以察其是否與事實相符，刑事訴訟法第一百五十
    四條第二項及一百五十六條第二項分別定有明文。再認定不
    利於被告之事實須依積極證據，苟積極證據不足為不利於被
    告事實之認定時，即應為有利於被告之認定，更不必有何有
    利之證據 (最高法院三十年上字第八一六號判例參照 )。本
    件訊據被告堅決否認犯右開罪行，辯稱：伊沒有改造槍枝，
    如要改造不可能放那麼久，伊僅以研磨棒磨附表編號一槍枝
    之槍管粗糙部分而已，並未磨掉阻鐵，使其變為有殺傷力之
    槍枝，至於阻鐵突出長條型部分係玩的時候斷掉的，其餘三
    支均未曾修理過，扣案之工具係高中工藝課及家中修理物品
    之工具，警訊筆錄是警察作完筆錄叫伊篕章，非伊陳述，伊
    當時毒癮發作，警察告訴伊槍沒有殺傷力，送鑑後也不會有
    問題，要伊照著說就可以交保了，伊在偵查及法院之陳述係
    為了交保而與警訊相同之陳述等語。本件公訴人及原審認被
    告犯罪，不外以被告於警訊、偵查時自白及附表一所示之槍
    枝及改造工具扣案暨內政部警政署刑事警察局之槍彈鑑定書
    等為據。惟查經本院勘驗九十三年五月十九日第一次警訊錄
    音帶發覺與筆錄所載大致相符，警員係以一問一答方式製作
    ，未能發現是筆錄製作完畢才錄音 (見本院九十四年三月二
    十八日及九十四年六月二十日勘驗筆錄)，且被告當時均能
    就訊問事項詳細陳述，並無證據證明有毒癮發作之情狀，況
    該次警訊筆錄與被告於同日檢察官偵訊及台灣彰化地方法院
    法官就檢察官羈押之聲請訊問時所述相符，警訊筆錄顯係被
    告自由意志所述，自有證據能力，合先敘明。次查扣案如附
    表所示之四支槍枝經內政部警政署刑事警察局鑑定結果，認
    槍枝管制編號0000000000號槍枝係仿ＢＥＲＥＴ
    ＴＡ廠Ｍ九型半自動手槍製造之玩具手槍，經檢視，其槍管
    內具阻鐵，無法供發射彈丸使用，認不具殺傷力。槍枝管制
    編號0000000000號槍枝係仿ＢＥＲＥＴＴＡ廠八
    四型半自動手槍製造之玩具手槍，經檢視，其槍管內具阻鐵
    ，無法供發射彈丸使用，認不具殺傷力。槍枝管制編號00
    00000000號槍枝係仿ＳＩＧＳＡＵＥＲ廠半自動手
    槍製造之玩具手槍，經檢視，其槍管內具阻鐵，無法供發射
    彈丸使用，認不具殺傷力。槍枝管制編號00000000
    00號槍枝係仿ＧＬＯＣＫ廠二七型半自動手槍製造之玩具
    手槍，經檢視，其槍管內具阻鐵，無法供發射彈丸使用，認
    不具殺傷力。送鑑改造子彈四十二顆，認均係玩具金屬空彈
    殼，有內政部警政署刑事警察局九十三年七月十三日刑鑑字
    第○九三○一一五○一二號槍彈鑑定書在卷可參。另證人即
    刑事警察局鑑識科巡官林弘杰於原審證述：當時鑑定發現槍
    管內的阻鐵並沒有遭去除，未鑑定有無受到外力的破壞，阻
    鐵的貫通需要一定的外力，使用何種工具貫通並不容易判斷
    ，就本案的玩具手槍而言，通常需要機器才能貫通，但也不
    排除以人工的方式將其去除，以人工的方式是比較費時，實
    務上以人工方式打通的案件仍然比較少，00000000
    00號槍枝阻鐵是否有磨過的痕跡目前伊沒有判斷辦法，除
    了0000000000號槍枝之撞針及槍機是金屬材質外
    ，其餘三把均為塑膠材質，就實務上而言，槍枝的改造除了
    更換槍管外，通常槍機也需要更換為金屬材質，．．．塑膠
    槍管及塑膠槍機在耐用性而言就相當的差等語 (見原審卷第
    八十四至八十八頁)，證人即○○七模型玩具店負責人吳志
    銘於原審證述：被告有在其店裡買玩具手槍，一般故障的情
    形是槍管的部分比較粗糙，0000000000號槍枝槍
    管的外緣粗粗的，華山出廠的品管不好，有時槍管外緣會粗
    粗的，伊會叫客人拿銼刀修一下就可以，槍管的底座有時也
    會有阻礙，用銼刀修一修就可以，除非嚴重的龜裂，拆開伊
    就不退貨，這種槍不能發射子彈，只是有聲音，提示的這支
    槍已經故障，因為不能打出聲音，．．．槍管裡的阻鐵必須
    附著一根長條型的突出部分才能打出聲音，打久或火藥放太
    多長條型的部分就會斷掉，這一把0000000000號
    槍枝槍管中阻鐵所附長條狀突出部分已經斷掉了，跟正常使
    用的耗損斷裂情形是一樣的，現存的阻鐵和同廠同型的手槍
    一樣等語 (見原審九十三年十二月二日筆錄)。經本院再送
    請內政部警政署刑事警察局鑑定有無改造等情，經內政部警
    政署刑事警察局函覆：送鑑槍枝四枝，槍枝管制編號000
    0000000槍管前端塞入螺絲，後端不具頂桿，餘三支
    (槍枝管制編號0000000000至00000000
    00)，均未發現有改造之情形。依現存跡象研判，槍管前
    端螺絲係以外力塞入，而後端不具頂桿係因自然使用斷裂或
    人為加工，則無法研判。惟此現象並未增強強槍枝結構及槍
    枝性能，且依現狀無法供發射彈丸使用，有內政部警政署刑
    事警察局九十四年五月九日刑鑑字第○九四○○五九八二六
    號函在卷可按。依上開內政部警政署刑事警察局之鑑定及證
    人林弘杰、吳志銘之證述，堪認扣案之槍枝均具阻鐵，僅編
    號0000000000號槍枝之槍管前端塞入螺絲，後端
    不具頂桿 (即證人吳志銘所述阻鐵所附一根長條型的突出部
    分)，後端不具頂桿係因自然使用斷裂或人為加工，無法研
    判 (雖證人吳志銘上開證稱：跟正常使用的耗損斷裂情形是
    一樣的，但其同時證稱可以螺絲起子敲斷)，此現象並未增
    強強槍枝結構及槍枝性能。參以被告於八十年間即曾以換裝
    槍管之方式將玩具手槍改造為可供發射子彈具有殺傷力之槍
    枝而被判刑 (見卷附台灣高等法院被告全國前案紀錄表及本
    院八十四年度上訴字第九十六號判決書影本)，可見被告對
    槍枝之改造應相當熟悉，如欲將扣案之玩具手槍改造成具有
    殺傷力之槍枝，何以不選擇撞針及槍機均是金屬之0000
    000000號槍枝改造？又何以不以機器貫通之方式甚或
    更換金屬槍管之方式為之較快速？何以購買後數月仍未改造
    完成？被告於警訊及偵查暨檢察官聲請羈押台灣彰化地方法
    院法官訊問時雖供稱：有以研磨機具進行槍管貫通的工作等
    語與上述客觀事實不符，殊難以此遽認被告有改造扣案玩具
    手槍之犯意及行為，至扣案研磨棒及螺絲起子、鉗子一支、
    焊槍等工具係工藝或一般家庭備用之工具，亦難以此即認被
    告有持之改造扣案之玩具手槍，被告所辯無改造之犯意及僅
    以研磨棒磨附表編號一槍枝之槍管粗糙部分而已，尚堪採信
    ，此外且查無其他積極證據足認被告犯右述罪行，原審未詳
    細勾稽遽為科刑之諭知，尚有未洽，被告上訴否認犯罪有理
    由，應由本院將原審判決撤銷改判，另為無罪之諭知。
三、據上論斷，應依刑事訴訟法第三百六十九條第一項前段、第
    三百六十四條、第三百零一條第一項，判決如主文。
本案經檢察官甲○○到庭執行職務。
中　　華　　民　　國　　94　　年　　7　　月　　7  　　日
               刑事第九庭  審判長法　官　陳　筱　珮
                                 法　官　趙　春　碧
                                 法　官　康　應　龍
上列正本證明與原本無異。
檢察官得上訴。
如不服本判決應於收受送達後十日內向本院提出上訴書狀，其未
敘述上訴之理由者並得於提起上訴後十日內向本院補提理由書（
均須按他造當事人之人數附繕本）。
                                 書記官　林　明　冬
中　　華　　民　　國　　94　　年　　7 　　月　　8 　　日
附表
┌──┬────────────────┬─────────────┐
│編號│    槍  枝  式  樣              │   槍 枝 管 制 編 號      │
├──┼────────────────┼─────────────┤
│ 一 │仿ＢＥＲＥＴＴＡ廠Ｍ九型半自動手│第0000000000號  │
│    │槍之華山牌玩具手槍              │                          │
├──┼────────────────┼─────────────┤
│ 二 │仿ＢＥＲＥＴＴＡ廠八四型半自動手│第0000000000號  │
│    │槍製造之華山牌玩具手槍          │                          │
├──┼────────────────┼─────────────┤
│ 三 │仿ＳＩＧ  ＳＡＵＥＲ廠半自動手槍│第0000000000號  │
│    │製造之華山牌玩具手槍            │                          │
├──┼────────────────┼─────────────┤
│ 四 │仿ＧＬＯＣＫ廠二七型半自動手槍製│第0000000000號  │
│    │造之華山牌玩具手槍。            │                          │
└──┴────────────────┴─────────────┘
　　　　　　　　　　　　　　　　　　　　　　　　　　 Ｆ
